* ============================================================
* COMPARADOR DIFERENCIAL DE 2 ESTAGIOS - SAR ADC Aqua Monitor
* Pre-Layout (Golden Model) | Ngspice v46
* Tecnologia: CMOS 180nm, VDD = 1.8V, I_tail = 20uA
* Arquitetura: Par Diferencial PMOS + Espelho NMOS + Inversor CS
* ============================================================
* Nos principais:
*   INP  - Entrada de sinal (+), liga ao gate de M2
*   INM  - Entrada de referencia (-), liga ao gate de M1
*   Vtail - No de cauda (fonte de corrente M5)
*   Vd1  - Dreno de M1 / referencia do espelho (M3 diodo + gate M4)
*   Vout1 - Saida do estagio 1 (dreno de M2 / dreno de M4)
*   Vout - Saida final (comp_out): HIGH quando INP > INM
* ============================================================

.title Comparador_2Est_SAR_ADC_Aqua_Monitor

* ============================================================
* MODELOS MOSFET CMOS 180nm (Level 1 - Educacional)
* up.Cox = 270uA/V^2 (NMOS) | up.Cox = 90uA/V^2 (PMOS)
* Vtn = +0.5V | Vtp = -0.5V | lambda = 0.1 V^-1
* ============================================================
.MODEL NMOS NMOS LEVEL=1 VTO=0.5  KP=270U LAMBDA=0.1 GAMMA=0.4 PHI=0.8 TOX=4N
.MODEL PMOS PMOS LEVEL=1 VTO=-0.5 KP=90U  LAMBDA=0.1 GAMMA=0.4 PHI=0.8 TOX=4N

* ============================================================
* ALIMENTACAO E POLARIZACAO
* ============================================================
VDD  VDD  0  1.8V
Vbias  Vbias  0  DC 1.0V   $ Gate de M5 (tail PMOS, I_tail=20uA)
Vbias2 Vbias2 0  DC 1.2V   $ Gate de M7 (carga ativa estagio 2)

* ============================================================
* ENTRADAS
* INM = referencia fixa = VREF/2 = 0.9V
* INP = sinal variavel (Vtop do DAC + offset 0.9V)
* ============================================================
VINm INM 0 DC 0.9V

* INP: DC=0.844V (ponto inicial da transiente = ponto de partida do PWL)
* O DC sweep sobrepoe este valor durante a analise .dc
VINp INP 0 DC 0.844V PWL(0 0.844V  5n 0.844V  6n 0.956V  50n 0.956V
+                         51n 0.844V 100n 0.844V)

* ============================================================
* ESTAGIO 1: PAR DIFERENCIAL PMOS + ESPELHO NMOS
* ============================================================

* M5 - Fonte de corrente de cauda (PMOS)
* S=VDD, G=Vbias(1.0V), D=Vtail | W=10u L=2u W/L=5 | I_tail=20uA
M5 Vtail Vbias VDD VDD PMOS W=10U L=2U

* M1 - Par diferencial PMOS, entrada de referencia INM (-)
* S=Vtail, G=INM, D=Vd1
M1 Vd1 INM Vtail VDD PMOS W=20U L=1U

* M2 - Par diferencial PMOS, entrada de sinal INP (+)
* S=Vtail, G=INP, D=Vout1
M2 Vout1 INP Vtail VDD PMOS W=20U L=1U

* M3 - Espelho NMOS (diodo conectado, referencia do espelho)
* D=Vd1, G=Vd1 (diodo), S=GND
M3 Vd1 Vd1 0 0 NMOS W=10U L=1U

* M4 - Espelho NMOS (copia do espelho)
* D=Vout1, G=Vd1, S=GND
M4 Vout1 Vd1 0 0 NMOS W=10U L=1U

* ============================================================
* ESTAGIO 2: AMPLIFICADOR COMMON-SOURCE (NMOS) + CARGA (PMOS)
* ============================================================

* M6 - NMOS common-source: Gate=Vout1, Drain=Vout, Source=GND
* Quando Vout1 CAI -> M6 menos ligado -> Vout SOBE (comp_out=HIGH)
M6 Vout Vout1 0 0 NMOS W=10U L=0.5U

* M7 - PMOS carga ativa: Gate=Vbias2(1.2V), Drain=Vout, Source=VDD
* Fornece corrente de carga controlada (~20uA)
M7 Vout Vbias2 VDD VDD PMOS W=20U L=0.5U

* Capacitores de carga: estabilidade numerica + realismo de interconexao
* Ctail evita no flutuante em Vtail no inicio da transiente
Ctail      Vtail 0  5F
Cvd1_load  Vd1   0  15F
Cload_mid  Vout1 0  20F
Cload_out  Vout  0  30F

* ============================================================
* OPCOES DE CONVERGENCIA
* ============================================================
.options RELTOL=0.01 ABSTOL=10P VNTOL=0.5M ITL4=200 ITL5=0 TRTOL=5
.options METHOD=gear

* ============================================================
* ANALISES
* ============================================================
.control

  echo "==========================================="
  echo " ANALISE 1: PONTO DE OPERACAO DC"
  echo "==========================================="
  op
  print V(Vtail) V(Vd1) V(Vout1) V(Vout)
  print @M5[id] @M1[id] @M2[id] @M3[id] @M4[id]
  echo ""

  echo "==========================================="
  echo " ANALISE 2: CURVA DE TRANSFERENCIA DC"
  echo " INP varia de 0 a 1.8V | INM fixo = 0.9V"
  echo "==========================================="
  dc VINp 0 1.8 0.002

  * Exportar dados da curva de transferencia
  wrdata comp_dc_transfer.csv V(INP) V(Vout1) V(Vout)

  * Calcular ponto de comutacao (threshold)
  meas dc Vth_out WHEN V(Vout)=0.9 RISE=1
  echo "Tensao de comutacao (INP quando Vout=0.9V): "
  print Vth_out
  echo ""

  echo "==========================================="
  echo " ANALISE 3: RESPOSTA TRANSIENTE"
  echo " Degrau de overdrive: +/-56mV (= Vlsb/2)"
  echo " INM = 0.9V (ref) | INP: 0.844V -> 0.956V"
  echo "==========================================="
  reset
  tran 0.2n 100n

  * Exportar forma de onda transiente
  wrdata comp_transient.csv time V(INP) V(INM) V(Vout1) V(Vout)

  * Medir tempo de propagacao (50% de INP a 50% de Vout)
  meas tran t_rise TRIG V(INP)=0.9 RISE=1 TARG V(Vout)=0.9 RISE=1
  echo "Tempo de propagacao (rising, 0.844->0.956V): "
  print t_rise

  echo "==========================================="
  echo " ANALISE CONCLUIDA"
  echo "==========================================="

.endc

.end
